臺灣嘉義地方法院刑事判決
111年度金訴字第169號
公  訴  人  臺灣嘉義地方檢察署檢察官
被      告  范玄燁

上列被告因加重詐欺等案件，經檢察官提起公訴（111年度偵字
第2403號），嗣於本院準備程序中，就被訴事實為有罪之陳述，
經本院告知簡式審判程序意旨，並聽取當事人之意見後，合議庭
裁定由受命法官獨任進行簡式審判程序，判決如下：
    主  文
范玄燁犯三人以上共同冒用公務員名義詐欺取財罪，處有期徒刑
壹年肆月。
未扣案之犯罪所得新臺幣貳仟元沒收，於全部或一部不能沒收或
不宜執行沒收時，追徵其價額。
    事  實
一、范玄燁前於民國108年12月間，加入顏宏宇（即微信暱稱「
    力王」、「麥凱特」）、「阿峰」、吳浩祥等人所屬之詐騙
    集團擔任負責提領、拿取詐騙所得款項之車手（所犯參與組
    織罪部分，另經臺灣高等法院臺南分院判處徒刑確定），並
    意圖為自己不法之所有，與顏宏宇、「阿峰」、吳浩祥及所
    屬詐騙集團成員基於三人以上共同冒用公務員名義詐欺取財
    、以不正方法由自動付款設備取得他人之物及洗錢之犯意聯
    絡，由詐騙集團成員於109年2月6日下午2時57分，撥打電話
    予郭○萍，自稱為中華電信人員，佯稱郭○萍有門號欠款，要
    幫忙報案云云，並將電話轉接予自稱為士林分局偵查隊刑案
    偵辦人員張柏成之詐騙集團成員，佯稱郭○萍已遭通緝，帳
    戶有洗錢之嫌疑，案件已由臺北地檢署偵辦云云，再將電話
    轉接予自稱為臺北地檢署張青雲檢察官之詐騙集團成員，佯
    稱因偵辦案件需要，須交付存摺與提款卡供案件審理查證使
    用云云，致郭○萍陷於錯誤，依指示於109年2月6日下午3時
    許，將其所申辦之兆豐國際商業銀行嘉義分行帳號00000000
    000號帳戶（下稱兆豐銀行帳戶）之存摺及提款卡、郵局帳
    戶之存摺放於信封袋內，並放置於其位於嘉義縣溪口鄉住處
    附近之圍牆邊之廢棄沙發上。詐騙集團成員確認郭○萍已受
    騙後，即由顏宏宇透過微信指示范玄燁前去拿取物品，范玄
    燁遂於同日下午3時10分許，前往郭○萍住處附近之圍牆邊拿
    取內含上開存摺及提款卡之信封袋，再搭乘計程車前往嘉義
    縣○○鄉○○路00號之統一便利超商英○門市，於同日下午3時50
    分至53分，持郭○萍之兆豐銀行帳戶提款卡插入設置於該處
    之自動櫃員機內，並輸入顏宏宇告知之密碼，使自動櫃員機
    誤認其係有權持用該卡之人，因而得自郭○萍之兆豐銀行帳
    戶內提領新臺幣（下同）2萬元，共3次，合計提領6萬元。
    又搭乘計程車前往嘉義縣○○鄉○○路00號之民○郵局，於同日
    下午3時59分至4時，持郭○萍之兆豐銀行帳戶提款卡插入設
    置於該處之自動櫃員機內，並輸入密碼，使自動櫃員機誤認
    其係有權持用該卡之人，因而得自郭○萍之兆豐銀行帳戶內
    提領2萬元，共2次、1萬9,000元，合計提領5萬9,000元，其
    即以此不正方法由自動付款設備取得郭○萍之金錢。范玄燁
    提領金錢完畢後，於同日晚間7時許，在中壢火車站之男廁
    內，自提領得之款項中抽取2,000元之報酬，將剩餘之款項1
    1萬7,000元交予顏宏宇，使該詐騙所得款項此後之流向不明
    而隱匿特定犯罪所得之去向。嗣郭○萍報警處理，始循線查
    悉上情。
二、案經郭○萍訴由嘉義縣警察局民雄分局報告臺灣嘉義地方檢
    察署檢察官偵查起訴。
    理  由
一、本案被告范玄燁所犯係死刑、無期徒刑、最輕本刑為3年以
    上有期徒刑以外之罪，其於準備程序中就被訴事實為有罪之
    陳述，經本院告知簡式審判程序之旨，並聽取檢察官及被告
    之意見後，合議庭裁定由受命法官獨任進行簡式審判程序。
    又依刑事訴訟法第273條之2、同法第159條第2項之規定，簡
    式審判程序不適用傳聞法則有關限制證據能力之相關規定，
    合先敘明。
二、前揭事實，業據被告於警詢、偵訊、本院準備程序及審理時
    均坦承不諱（見嘉民警偵字第1110004555號卷【下稱警卷】
    第2至5頁，111年度偵字第2403號卷【下稱偵字卷】第16至1
    7頁，本院金訴字卷第64至66、82頁），並經證人即告訴人
    郭○萍於警詢時證述明確（見警卷第7至8頁），復有現場照
    片、監視錄影器翻拍照片、用戶受信通信紀錄報表、兆豐銀
    行帳戶之客戶歷史檔交易明細查詢表、嘉義縣警察局民雄分
    局溪口分駐所受理刑事案件報案三聯單、內政部警政署反詐
    騙諮詢專線紀錄表、兆豐銀行帳戶之存摺封面影本、手機通
    聯紀錄翻拍照片等件在卷可稽（見警卷第10至14、18至22頁
    ），足認被告之任意性自白與事實相符，應堪採信。本案事
    證明確，被告之犯行堪可認定，應依法論科。
三、論罪科刑：
　㈠核被告所為，係犯刑法第339條之4第1項第1、2款之三人以上
    共同冒用公務員名義詐欺取財罪、同法第339條之2第1項之
    以不正方法由自動付款設備取得他人之物罪及洗錢防制法第
    14條第1項之洗錢罪。
　㈡被告與顏宏宇、「阿峰」、吳浩祥及所屬詐騙集團成員間，
    就上開三人以上共同冒用公務員名義詐欺取財、以不正方法
    由自動付款設備取得他人之物、洗錢之犯行，有犯意聯絡及
    行為分擔，應論以共同正犯。
　㈢被告前揭多次提領郭○萍之兆豐銀行帳戶內款項之行為，因被
    害人同一，犯罪之時間、地點甚為密接，手段相同，行為間
    獨立性極為薄弱，依一般社會健全觀念，難以強行分開，應
    視為數個舉動之接續實行，合為包括之一行為予以評價，屬
    接續犯。
　㈣被告以一行為觸犯三人以上共同冒用公務員名義詐欺取財罪
    、以不正方法由自動付款設備取得他人之物及洗錢罪之三罪
    名，為想像競合犯，應依刑法第55條之規定，從一重之三人
    以上共同冒用公務員名義詐欺取財罪處斷。
　㈤被告前因搶奪案件，經臺灣桃園地方法院以106年度審訴字第
    133號判決判處有期徒刑6月，緩刑3年確定，嗣緩刑遭宣告
    撤銷，被告入監執行上開徒刑後，於107年12月26日執行完
    畢等情，有該判決、臺灣高等法院被告前案紀錄表等件在卷
    可憑（見偵字卷第32至33頁，本院金訴字卷第13至33頁），
    其受徒刑之執行完畢後，5年以內故意再犯本案有期徒刑以
    上之罪，為累犯，然審酌被告上開執行完畢之前案與本案雖
    同屬財產犯罪，然犯罪型態、手段、情節、程度與本案有所
    差異，並非於一定期間內重複犯相類犯罪，尚難僅因其曾有
    受上開徒刑執行完畢之事實即逕認其有特別惡性及對刑罰之
    反應力薄弱，檢察官就被告是否應加重其刑乙節，亦未能提
    出較為具體之證據及說明，依據刑法第47條第1項之規定及
    參酌司法院釋字第775號解釋意旨、最高法院110年度台上字
    第5660號判決意旨，爰不加重最低本刑，惟被告上開前科紀
    錄，仍得依刑法第57條之規定，於量刑時予以負面評價，又
    本案既未依前揭累犯之規定加重最低本刑，自毋庸於主文中
    贅載構成累犯，附此敘明。
　㈥犯洗錢防制法第14條、第15條之罪，在偵查或審判中自白者
    ，減輕其刑，洗錢防制法第16條第2項定有明文。被告就本
    案所犯洗錢罪，於偵訊及本院審理時均已自白，業如前述，
    固均符合上開減刑之規定，然刑罰評價對象，乃行為本身；
    想像競合犯係一行為觸犯數罪名，為避免對同一行為過度及
    重複評價，刑法第55條前段規定「從一重處斷」。又刑法第
    33條及第35條僅就刑罰之主刑，定有輕重比較標準，因此上
    揭「從一重處斷」，僅限於「主刑」，法院應於較重罪名之
    法定刑度內，量處適當刑罰（最高法院108年度台上大字第2
    306號裁定意旨參照），經查，被告上開行為應依想像競合
    犯之關係，依主刑較重之三人以上共同冒用公務員名義詐欺
    取財罪加以處斷，業如前述，則本院自應在刑法第339條之4
    第1項第1、2款之三人以上共同冒用公務員名義詐欺取財罪
    之法定刑度內，量處刑罰即屬已足，無庸再依上開洗錢防制
    法之規定，減輕其刑，惟仍得於量刑上作為對被告有利之考
    量，附此敘明。
　㈦爰以行為人之責任為基礎，審酌被告年值青壯，為謀求不當
    金錢利益，竟參與詐騙集團所實施之冒用公務員名義騙取財
    物之犯行，聽從集團成員之指示前去拿取存摺、提款卡，於
    提領贓款後繳回詐騙集團成員，使詐欺取財犯行得以順利遂
    行，其雖非詐騙集團之核心成員，仍為詐欺取財犯行遂行時
    不可或缺之角色，所為不僅造成被害人財產上損失，更破壞
    人際間信賴關係，並使贓款去向不明，增加司法追緝之困難
    ，降低集團犯罪成本，進而導致詐騙行為之氾濫，破壞正當
    金融秩序及社會治安，所為實應嚴予非難，惟念及被告犯後
    坦承犯行，態度良好，兼衡被告參與之手段、程度、獲得之
    報酬數額、本案被害人之人數、郭○萍損失之金額、被告於
    本院審理時自承因積欠地下錢莊太多錢財鋌而走險之犯罪動
    機、高職畢業、未婚、於入監服刑前從事送貨司機之工作之
    智識程度、生活狀況（見本院金訴字卷第84頁）及其前科素
    行等一切情狀，量處如主文所示之刑，以示懲儆。
　㈧被告因本案拿取款項之行為而獲得2,000元之報酬，此經被告
    供述明確（見警卷第5頁，本院金訴字卷第66頁），此部分
    之犯罪所得並未扣案，亦未實際合法發還被害人，爰依刑法
    第38條之1第1項前段、第3項之規定，諭知沒收，併諭知於
    全部或一部不能沒收或不宜執行沒收時，追徵其價額。
據上論斷，應依刑事訴訟法第273條之1第1項、第299條第1項前
段，判決如主文。
本案經檢察官邱朝智提起公訴，檢察官陳則銘到庭執行職務。
中　　華　　民　　國　　111 　年　　10　　月　　28　　日
　　　　　　　　　刑事第二庭　法　官　官怡臻
以上正本證明與原本無異。
如不服本判決應於收受判決後20日內向本院提出上訴書狀，並應
敘述具體理由；其未敘述上訴理由者，應於上訴期間屆滿後20日
內向本院補提理由書（均須附繕本）「切勿逕送上級法院」。告
訴人或被害人如對於本判決不服者，應具備理由請求檢察官上訴
，其上訴期間之計算係以檢察官收受判決正本之日期為準。
中　　華　　民　　國　　111 　年　　10　　月　　28　　日
　　　　　　　　　　　　　　　書記官　李彥廷
附錄本案論罪科刑法條：
中華民國刑法第339 條之4
犯第339條詐欺罪而有下列情形之一者，處1 年以上7 年以下有
期徒刑，得併科1 百萬元以下罰金：
一、冒用政府機關或公務員名義犯之。
二、三人以上共同犯之。
三、以廣播電視、電子通訊、網際網路或其他媒體等傳播工具，
    對公眾散布而犯之。
前項之未遂犯罰之。

中華民國刑法第339條 之2
意圖為自己或第三人不法之所有，以不正方法由自動付款設備取
得他人之物者，處3 年以下有期徒刑、拘役或30萬元以下罰金。
以前項方法得財產上不法之利益或使第三人得之者，亦同。
前二項之未遂犯罰之。

洗錢防制法第14條
有第二條各款所列洗錢行為者，處7 年以下有期徒刑，併科新臺
幣5 百萬元以下罰金。
前項之未遂犯罰之。
前二項情形，不得科以超過其特定犯罪所定最重本刑之刑。